【裁判字號】    97,抗,365
【裁判日期】    971111
【裁判案由】    拍賣抵押物
【裁判全文】
臺灣臺中地方法院民事裁定               97年度抗字第365號
抗  告  人  甲○○
相  對  人  台中商業銀行股份有限公司
法定代理人  乙○○
上列當事人間聲請拍賣抵押物事件，抗告人對於中華民國97年9
月30日本院簡易庭97年度拍字第715號所為裁定提起抗告，本院
裁定如下：
    主  文
抗告駁回。
抗告程序費用新臺幣壹仟元由抗告人負擔。
    理  由
一、按抵押權人於債權已屆清償期而未受清償者，得聲請法院拍
    賣抵押物，就其賣得價金而受清償，民法第873條第1項定有
    明文。又抵押權經設定登記後，債權人因債務屆滿未受清償
    ，依民法第873條第1項之規定，即得聲請法院拍賣抵押物，
    如對於此項法律關係有爭執時，亦應由有爭執之人提起訴訟
    ，以求解決，不得僅依抗告程序聲明其有爭執，並據為廢棄
    拍賣裁定之理由，最高法院51年台抗字第269號判例可資參
    照。是拍賣抵押物准許強制執行之裁定，係屬非訟事件裁定
    ，為裁定之法院僅就抵押權人所提出之債權憑證、抵押權設
    定契約書、他項權利證明書、土地暨建物登記謄本為形式上
    之審查，無從審酌屬於實體上法律關係之事由，抗告法院即
    本院就拍賣抵押物裁定准予強制執行事件亦應僅就形式審查
    ，不得審酌抗告人關於實體事項之抗辯事由，合先敘明。
二、本件相對人主張第三人陳俊元於民國93年11月22日，以其所
    有原裁定附表所示之不動產設定本金最高限額新台幣（下同
    ）1,260萬元之抵押權作為擔保，權利存續期間自93年11月
    18日起至123年11月18日止，且經依法登記，而該抵押權擔
    保範圍包括第三人陳俊元對聲請人所負之債務，嗣第三人陳
    俊元於95年9月19日將上開抵押不動產移轉登記予相對人；
    而債務人陳俊元於(1)(2)(3)93年11月23日(4)93年12月1日(5)93
    年11月13日(6)訴外人洪陸榆邀同陳俊元為連帶借款人於94年
    1 月31日向聲請人借款(1)2,000,000元(2)7,000,000元(3)1,50
    0,000元(4)800,000元(5)申請信用卡，截至95年4月2日止消費
    金額53,153元(6)800,000元，均約定有利息及違約金，清償
    日期為(1)112年11月23日(2)113年11月23日(3)97年11月23日(4)
    98年12月1日(5)無特定期日(6)99年1月31日，應按月繳納本息
    ，如一次未履行，即喪失期限利益。詎債務人自(1)(2)97年4
    月23日(3)94年9月23日(4)94年9月1日(5)94年9月2日(6)94年8月
    31日起即未繳納本息，應視同全部到期，尚欠本金(1)1,715,
    915元(2)6,067,981元(3)1,189,117元(4)698,737元(5)53,153元
    (6)721,807元及利息、違約金等，爰依法聲請拍賣抵押物等
    情，並提出他項權利證明書、抵押權設定契約書、土地暨建
    物登記簿謄本、借據、貸款契約書、信用卡申請書、其他約
    定事項等影本為證。原裁定依民法第873條第1項規定，准許
    相對人之聲請，即無不合。
三、抗告意旨略以：抗告人於受讓抵押物時，對於第三人陳俊元
    之借款及清償情形均不明瞭，且抗告人亦定居於抵押物，為
    避免抵押物遭受拍賣之命運請求廢棄原裁定等語。經查，抗
    告人於系爭抵押權設定後自第三人陳俊元受讓系爭抵押物，
    依民法第867條規定，相對人之系爭抵押權不受影響，而抗
    告人抗告意旨係以陳俊元與相對人間就上開債務尚有糾葛為
    理由，此係屬實體上之爭執，依上開說明，應由抗告人另行
    起訴，以資解決，本件非訟事件程序不得加以審究。是本件
    抗告為無理由，應予駁回。
四、據上論結，本件抗告為無理由，依非訟事件法第46條、第21
    條第2項、第24條第1項，民事訴訟法第495條之1第1項、第
    449條第1項、第78條，裁定如主文。
中    華    民    國    97    年    11    月    11    日
                  民事第一庭    審判長法  官  張瑞蘭
                                      法  官  陳毓秀
                                      法  官  卓進仕
正本係照原本作成。
如不服本裁定，僅得於收受本裁定正本送達10日內，以適用法規
顯有錯誤為理由，向本院提出再抗告狀（須附繕本一份及繳納再
抗告裁判費新台幣1,000元），經本院許可後始可再抗告，前項
許可以原裁定所涉及之法律見解具有原則上重要性者為限。
中    華    民    國    97    年    11    月    11    日
                                      書記官  賴榮順


司法院資訊處製作；財團法人民間司法改革基金會備份。
